臺灣高等法院高雄分院刑事判決　　　　　九十一年度上更(一)字第一六號
　　上訴人
　　即被告　乙○○
　　選任辯護人　連立堅律師
　　　　　　　　李淑欣
　　上訴人
　　即被告　甲○○
　　　　　　丙○○
　　共二人共同
　　指定辯護人　本院公設辯護人
右上訴人因違反槍彈藥刀械管制條例案件，不服臺灣高雄地方法院八十七年度訴字
第二一九八號中華民國八十七年十一月二十三日第一審判決（起訴案號：臺灣高雄地
方法院檢察署八十七年度偵字第一０七七０號），提起上訴，判決後，經最高法院發
回更審，本院判決如左：
      主      文
原判決關於乙○○、甲○○、丙○○部分撤銷。
乙○○、甲○○、丙○○均無罪。
      理      由
一、公訴意旨及其論據，如附件起訴書所載。
二、公訴人固以丁○○案發當日之持有槍彈，與其餘上訴人同行，相處時間長達近半
    日，由台中至高雄，原明確欲處理乙○○被圍毆糾紛，中途發生暫時停止處理，
    其後四人同行，回復處理原糾紛之共同目的，同處在密閉空間車內，一同在車內
    伸手可及處被查獲槍彈，衡諸常情，推論上訴人甲○○等三人有與丁○○共同支
    配該槍、彈之意思聯絡，雖非無見。惟訊據上訴人均矢口否認有未經許可持有槍
    彈之犯行，均辯稱：我們不知丁○○有帶槍，我們先開車來高雄，丁○○才在早
    上九時許自己坐車來找我們，後來我們就一起去飯店睡覺，再與他同回台中，根
    本不知他帶槍過來等語。
三、按共同正犯之所以對其他共同正犯所實施之行為負全部責任，以就行為有犯意之
    聯絡為限，而該犯意聯絡固不限於事前有所謀議，行為當時明示通謀或默示合致
    亦屬之。又間接事實之本身，雖非證據，然因其具有判斷直接事實存在之作用，
    亦有證據之機能，然如何由間接事實推論直接事實之存在，除須為必要說明外，
    尚須於通常一般之人，均不致於對該推論產生合理性之懷疑，而得確信其為真實
    之程度，進而為被告有罪之認定時，方不致產生「以推測或擬制之方法為裁判之
    基礎」，合先敘明。
四、經查，槍砲彈藥刀械管制條例第七條第四項處罰持有手槍罪，而所謂持有係指行
    為人在主觀上有支配、管領之意思，客觀上亦能將該物置於自己實力支配之下；
    丁○○依警詢筆錄及第一審勘驗筆錄「（誰叫你拿槍？彬仔叫你拿槍？）沒有，
    是瑞永平常待我不錯，我也自己不會想，聽到就自己要：：：」「〔有無叫你帶
    幾顆〞子〞（子彈）來？〕沒有」「：：：我就回家，把我母親吵醒，我母親下
    來樓下，我怕她懷疑，：：：後來他打電話來說不要處理，：：：但我已把東西
    拿出來，我母親又在家，只好沒辦法：：：」「但是我拿槍後要拿回去放麻煩，
    就帶往高雄」「〔誰放在後面（指槍）〕我放的」「（他們知不知道）小白（白
    鎮○○○道」「阿彬、瑞永都不知道」「〔他（甲○○）有看著你拿去放，或是
    幫你把風〕沒有，反正他有看到」之記載（見原審卷第八十三至八十五頁、警卷
    第二頁第九行、第十行），可知丁○○取出寄藏之槍彈係個人之意思，取出後又
    經丙○○告知暫不處理乙○○賭場被毆問題，丁○○恐為其母發現，遂將扣案之
    槍彈由住處攜往高雄，並置放於所乘坐車內面紙盒內，因此丁○○既非受其餘上
    訴人之指示而持手槍至高雄，其持槍南下之目的亦非為談判壯聲勢之用。至於丁○○於警訊所謂要回去「開車」（拿槍彈之術語），惟丙○○、甲○○二人均認
    知悉陳某用意，應認陳某回去拿槍彈，係其個人行為；另從置放至為警查獲期間
    ，雖經過近十個小時左右，惟依據卷內資料，並無任何直接、間接證據或間接之
    事實，可以推論上訴人乙○○等三人主觀上與丁○○於共同持有手槍前有謀議，
    或於持有當時有明示之通謀或默示意思之合致；亦無任何證據顯示丙○○、乙○○知悉手槍藏於面紙盒內，況且丁○○持本案槍彈之原來用意，係意圖藉以處理
    乙○○被毆之事，林某既不知情，而非事主之甲○○縱有看到丁○○將槍彈藏於
    面紙盒內，此種單純之看到，並非犯意連絡行為分擔，此外又查無其他任何積極
    之證據，足認被告有上述犯行，自不能以推測或擬制之方法為裁判基礎，原審不
    察，遽予論罪科刑，自有未洽，上訴人上訴為有理由，原判決此部分應予撤銷，
    另為無罪諭知。
五、同案上訴人丁○○現於台灣台東監獄岩灣分監執行中，俟借提到案後另結。
據上論結，應依刑事訴訟法第三百六十九條第一項前段、第三百六十四條、第三百零
一條第一項，判決如主文。
本案經檢察官王登榮到庭執行職務。
中    華    民    國        九十一      年      七      月     三十     日
                              臺灣高等法院高雄分院刑事第九庭
                                  審判長法官  張明松
                                        法官  任森銓
                                        法官  江泰章
右正本證明與原本無異。
檢察官如不服本判決應於收受本判決後十日內向本院提出上訴書狀，其未述上訴理
由者，並得於提起上訴後十日內向本院補提理由書狀（均須按他造當事人之人數附繕
本)「切勿逕送上級法院」。
                                      書記官  郭榮芳
中    華    民    國        九十一      年      八      月      一      日
                                                                      Ｈ
